【裁判字號】    92,訴,1
【裁判日期】    920410
【裁判案由】    偽造有價證券等
【裁判全文】
臺灣板橋地方法院刑事判決                              九十二年度訴字第一號
    公  訴  人  臺灣板橋地方法院檢察署檢察官
    被      告  庚○○
                甲○○
                癸○○
右列被告等因偽造有價證券等案件，經檢察官提起公訴（九十年度偵字第一九八一五
號），本院判決如左：
    主  文
庚○○變造私文書，足以生損害於他人，累犯，處有期徒刑肆月，如易科罰金，以參
佰元折算壹日。子○○所有中國信託商業銀行信用卡背面持卡人簽名處「庚○○」簽
名乙枚沒收之。又共同行使偽造私文書，足以生損害於他人，處有期徒刑陸月，如易
科罰金，以參佰元折算壹日。戊○○身分證上所貼之甲○○照片乙幀、乙○○身分證
上所貼之許靜月照片乙幀、泛亞電信股份有限公司用戶申請書上（貳份）戊○○簽名
陸枚、用戶專案聲明書上（貳份）戊○○簽名拾貳枚均沒收之。應執行有期徒刑玖月
，如易科罰金，以參佰元折算壹日。子○○所有中國信託商業銀行信用卡背面持卡人
簽名處「庚○○」簽名乙枚、戊○○身分證上所貼之甲○○照片乙幀、乙○○身分證
上所貼之許靜月照片乙幀、泛亞電信股份有限公司用戶申請書上（貳份）戊○○簽名
陸枚、用戶專案聲明書上（貳份）戊○○簽名拾貳枚均沒收之。被訴竊盜部分無罪。
甲○○共同行使偽造私文書，足以生損害於他人，累犯，處有期徒刑陸月，如易科罰
金，以參佰元折算壹日。戊○○身分證上所貼之甲○○照片乙幀、乙○○身分證上所
貼之許靜月照片乙幀、泛亞電信股份有限公司用戶申請書上（貳份）戊○○簽名陸枚
、用戶專案聲明書上（貳份）戊○○簽名拾貳枚均沒收之。被訴竊盜部分無罪。
癸○○收受贓物，累犯，處有期徒刑肆月，如易科罰金，以參佰元折算壹日。辛○○
身分證上所貼之癸○○照片乙幀沒收之。被訴竊盜部分無罪。
    事  實
一、庚○○（原名柳育昇）曾因違反麻醉藥品管理條例案件，於民國八十五年二月一
    日，經本院以八十四年度易字第六六三六號判處有期徒刑五月，如易科罰金，以
    三百元折算一日確定，嗣於八十五年六月二十八日易科罰金執行完畢。其於九十
    年三、四月某日，在其位於臺北縣永和市○○路二三七巷十二號三樓住處樓梯之
    電表箱，拾獲子○○所有之中國信託商業銀行信用卡乙枚，明知上開信用卡係脫
    離本人所持有之物（該信用卡係子○○所有，於九十年六月九日前某日，在臺北
    縣永和市○○路上之中信證券股份有限公司，遭姓名年籍不詳之人所竊取），竟
    意圖為自己不法之所有，將之侵占入己，進而基於變造私文書之犯意，同日，在
    上開住處，以黑色簽字筆，在前開信用卡背面持卡人簽名處，簽署自己之姓名，
    以資覆蓋原先以藍色原字筆簽署之子○○署名，而變造前開私文書，足以生損害
    於子○○及發卡之中國信託商業銀行，並置放於皮夾內隨身攜帶。又明知姓名年
    籍不詳綽號「阿南」之成年男子，於九十年九月某日，在「阿南」位於臺北縣永
    和市○○○路之住處，同時交付之乙○○身分證、戊○○身分證、丙○○身分證
    及未貼照片之簡鳴佐身分證，皆係來源不明之贓物（乙○○身分證係乙○○於九
    十年九月二十三日上午十時許，在臺北縣中和市南勢角市場內，遭姓名年籍不詳
    之人所竊取或不慎遺失；戊○○身分證係戊○○於八十九年十二月初旬某日，在
    桃園縣平鎮市○○路五三號前，遭姓名年籍不詳之人所竊取；丙○○身分證係丙○○於九十年八月某日，在臺北市○○區○○街堤防邊，遭姓名年籍不詳之人所
    竊取；簡鳴佐身分證係簡鳴佐於八十八年五月七日前某日，在不詳地點，不慎遺
    失），為供變造後持以冒名申請行動電話使用，竟基於收受贓物之犯意，予以收
    受之。
二、進而與甲○○（曾因違反麻醉藥品管理條例案件，於八十五年四月一日，經本院
    以八十五年度易字第一三八○號判處有期徒刑六月，如易科罰金，以三百元折算
    一日確定，嗣於八十五年七月三十日易科罰金執行完畢。又因違反麻醉藥品管理
    條例案件，於八十五年九月三十日，經本院以八十五年度易字第六二一九號判處
    有期徒刑五月，如易科罰金，以三百元折算一日確定，嗣於八十六年六月二十八
    日執行完畢。再因違反藥事法案件，於八十六年十一月六日，經臺灣臺北地方法
    院以八十六年度訴字第六九六號判處有期徒刑一年確定。另因違反麻醉藥品管理
    條例案件，於八十六年八月十四日，經本院以八十六年度易字第四七九六號判處
    有期徒刑七月確定。又因違反麻醉藥品管理條例案件，於八十七年四月二十八日
    ，經本院以八十七年度易字第一四○八號判處有期徒刑七月確定。後三罪接續執
    行，嗣於八十八年七月二十一日縮短刑期假釋出監，縮刑期滿日八十九年四月一
    日未經撤銷假釋而視為執行完畢）基於行使變造特種文書、行使偽造私文書、詐
    欺取財及詐欺得利之犯意聯絡，由庚○○先交付乙○○（起訴書誤載為何姿君）
    、戊○○身分證予甲○○，甲○○明知庚○○同時交付之乙○○身分證、戊○○
    身分證，皆係來源不明之贓物，乃基於收受贓物之犯意，予以收受之，並連續於
    不詳時地，在戊○○及乙○○之身分證上換貼己身及女友許靜月之照片各乙幀而
    變造之，足以生損害於戊○○、乙○○本人及戶政機關對於身分證管理之正確性
    ，復未經戊○○之同意或授權，於九十年十一月二十六日，與庚○○共同前往臺
    北縣新莊市○○路三九號之全虹通信廣場新莊幸福店（下簡稱全虹新莊幸福店）
    ，由甲○○進入全虹新莊幸福店出示右揭變造之戊○○身分證而行使之，並冒稱
    係戊○○本人，申請泛亞電信股份有限公司（下簡稱泛亞電信）行動電話000
    0000000、0000000000之門號使用（起訴書漏載同時亦申請0
    000000000門號使用），並接續於用戶申請書申請人簽名處偽造戊○○
    之簽名，於用戶專案聲明書立書人處偽造戊○○之簽名，共偽造戊○○簽名十八
    枚（用戶申請書及用戶專案聲明書均係一式三聯，以複寫製作，用戶申請書白色
    聯泛亞存根聯、紅色聯經銷商存根聯、黃色聯用戶存根聯均有戊○○簽名各一枚
    共三枚，用戶專案聲明書白色聯、紅色聯、黃色聯均有戊○○簽名各二枚共六枚
    ，皆各二份，分別有戊○○簽名六枚、十二枚，共有簽名十八枚，其中用戶申請
    書及用戶專案聲明書黃色聯由甲○○留存，皆屬甲○○所有），而偽造戊○○名
    義之行動電話用戶申請書、用戶專案聲明書之私文書，持以交付予全虹新莊幸福
    店人員張瓊鎂而行使之，使張瓊鎂誤信甲○○係戊○○本人，而陷於錯誤，交付
    上述行動電話門號之ＳＩＭ卡二枚予甲○○，足以生損害於戊○○及泛亞電信對
    電信業務管理之正確性，甲○○詐得ＳＩＭ卡二枚後，將其中00000000
    00門號之ＳＩＭ卡插入行動電話內，自同日起，迄同年十一月二十七日經警查
    獲時止，在不詳地點，利用該ＳＩＭ卡乙枚，撥用0000000000號行動
    電話號碼，使泛亞電信之電腦網路交換控制系統，陷於錯誤，誤以為該號碼之使
    用者有給付月租費及通話費之真意，而予以接收通話，提供通信服務，使甲○○
    在此期間內取得免繳電信通信費用（含接線費、月租費、通話費及短訊服務）而
    通信之不法利益，計新臺幣（下同）一千六百三十四‧八元；另乙枚00000
    00000門號則連同變造之戊○○、乙○○身分證一併交由在外等侯之庚○○
    ，庚○○隨即將0000000000門號之ＳＩＭ卡轉交姓名年籍不詳綽號「
    阿龍」之成年男子使用，「阿龍」即將上揭ＳＩＭ卡插入行動電話內，自同日起
    ，迄九十一年一月某日因欠費拆機時止，在不詳地點，利用該ＳＩＭ卡，撥用0
    000000000號行動電話號碼，使泛亞電信之電腦網路交換控制系統，陷
    於錯誤，誤以為該號碼之使用者有給付月租費及通話費之真意，而予以接收通話
    ，提供通信服務，使「阿龍」在此期間內取得免繳電信通信費用（含接線費、月
    租費、通話費及短訊服務）而通信之不法利益，計五千四百五十九‧六四元。
三、復因癸○○（原名曾順海，曾因過失致死案件，於八十四年二月三日，經臺灣臺
    北地方法院以八十三年度交訴字第一三三號判處有期徒刑一年十月，嗣於八十四
    年四月十四日，經臺灣高等法院以八十四年度交上訴字第五九號判決上訴駁回而
    告確定。復因違反麻醉藥品管理條例案件，於八十四年四月十七日，經臺灣士林
    地方法院以八十四年度易字第八七○號判處有期徒刑六月，如易科罰金，以三百
    元折算一日確定。又因違反麻醉藥品管理條例案件，於八十五年三月二十八日，
    經臺灣臺北地方法院以八十四年度訴字第一九五七號判處有期徒刑三年二月確定
    。前開三罪並定應執行刑為有期徒刑五年，嗣於八十六年七月二十五日假釋出監
    ，縮刑期滿日八十九年六月四日未經撤銷假釋而視為執行完畢）無駕駛執照可供
    使用，庚○○即承接上開變造特種文書之概括犯意，並與癸○○及前述綽號「阿
    南」之成年男子，共同基於犯意聯絡，於九十年十一月二十三日，在臺北縣中和
    市○○路與連城路口，先由癸○○將本身之照片乙幀交予庚○○，而後由庚○○
    轉交予「阿南」，由「阿南」於不詳時地，在辛○○之汽車駕駛執照上換貼癸○○照片，而變造上開駕駛執照乙枚，足生損害於辛○○本人及監理機關對於駕駛
    執照管理之正確性，而後將右開經變造貼有癸○○照片之辛○○汽車駕駛執照及
    辛○○之全民健康保險卡一併交付庚○○，而庚○○明知前述「阿南」交付之辛○○汽車駕駛執照及全民健康保險卡係來源不明之贓物（辛○○汽車駕駛執照、
    全民健康保險卡，係辛○○於九十年七月初旬某日，在臺北市○○○路與和平東
    路口，不慎遺失），仍承接上開收受贓物之概括犯意，予以收受之，並於九十年
    十一月二十七日十六時許，在上述路口，將之一併交付癸○○，而癸○○明知庚○○交付之辛○○汽車駕駛執照及全民健康保險卡係來源不明之贓物，仍基於收
    受贓物之犯意，予以收受之。
四、嗣於九十年十一月二十七日十八時許，經警持本院核發之搜索票搜索甲○○位於
    臺北縣五股鄉○○路○段二○三巷一號之住處時，當場逮捕庚○○、甲○○、癸○○，並在庚○○身上查扣換貼甲○○照片之戊○○身分證、換貼甲○○女友許
    靜月照片之乙○○身分證、未變造之丙○○身分證、未貼照片之簡鳴佐身分證、
    子○○之中國信託商業銀行信用卡及與本案無關之壬○○身分證；在甲○○身上
    查扣0000000000門號之ＳＩＭ卡乙枚；在癸○○身上查扣換貼癸○○
    照片之辛○○駕駛執照及未變造之辛○○全民健康保險卡，始查知上情。
五、案經臺北市政府警察局信義分局移送臺灣板橋地方法院檢察署檢察官偵查起訴。
    理  由
一、訊據被告庚○○除就侵占子○○所有之中國信託商業銀行信用卡及將00000
    00000門號之ＳＩＭ卡乙枚交付姓名年籍不詳綽號「阿龍」之成年男子使用
    外，餘皆坦承不諱，並辯稱：拾獲子○○信用卡後，因好看，故放於皮夾內，並
    無侵占之犯意，另不知該0000000000門號之ＳＩＭ卡何在云云；被告
    甲○○除就變造戊○○、乙○○之身分證外，餘亦皆坦承不諱，並辯稱：戊○○
    、乙○○身分證非在伊身上查獲，故非伊變造云云；被告癸○○除就知悉被告庚○○交付貼有其照片之辛○○汽車駕駛執照及一併交付之辛○○全民健康保險卡
    係贓物外，餘亦坦承不諱，並以不知係贓物等語置辯。經查：
（一）九十年十一月二十七日十八時許，經警持本院核發之搜索票搜索被告甲○○位
      於臺北縣五股鄉○○路○段二○三巷一號之住處時，當場逮捕被告庚○○、甲○○、癸○○，並在被告庚○○身上查扣換貼被告甲○○照片之戊○○身分證
      、換貼被告甲○○女友許靜月照片之乙○○身分證、未變造之丙○○身分證、
      未貼照片之簡鳴佐身分證及子○○之中國信託商業銀行信用卡；在被告甲○○
      身上查扣0000000000門號之ＳＩＭ卡乙枚；在被告癸○○身上查扣
      換貼被告癸○○照片之辛○○駕駛執照及未變造之辛○○全民健康保險卡等情
      ，業據查獲本案之臺北市政府警察局保安警察大隊第二中隊小隊長丁○○於本
      院審理時證述在卷（詳本院九十二年三月二十七日審判筆錄），並有臺北市政
      府警察局保安警察大隊扣押物品目錄表之備考欄可稽（附於偵查卷宗第十二頁
      至第十三頁），此部分自堪以認定。
（二）次者，子○○所有之中國信託商業銀行信用卡，係子○○於九十年六月九日前
      某日，在臺北縣永和市○○路上之中信證券股份有限公司，遭姓名年籍不詳之
      人竊取，或於九十年六月九日，在其位於臺北縣永和市○○街七巷五號三樓住
      處，遭姓名年籍不詳之人竊取乙節，業據證人子○○於本院調查中證述甚詳（
      詳本院九十二年一月二十一日訊問筆錄），足知子○○所有之中國信託商業銀
      行信用卡，係遭姓名年籍不詳之人竊取而屬脫離本人所持有之物，當屬無疑。
      而參佐被告庚○○於警偵訊及本院調查中供承：子○○所有之中國信託商業銀
      行信用卡，係伊於九十年（筆錄誤繕為九十一年）三、四月某日，在臺北縣永
      和市○○路二三七巷十二號三樓住處樓梯之電表箱拾獲等語（詳偵查卷宗第十
      八頁、第一三九頁、本院九十二年一月二十一日訊問筆錄），則子○○所有之
      中國信託商業銀行信用卡，應係子○○於九十年六月九日前某日，在臺北縣永
      和市○○路上之中信證券股份有限公司，遭姓名年籍不詳之人竊取無訛，否則
      被告庚○○當無前於九十年三、四月某日，即在其位於臺北縣永和市○○路二
      三七巷十二號三樓住處樓梯之電表箱拾獲之理。又被告庚○○拾獲前述信用卡
      後，即於當日在其住處，在信用卡背面之持卡人簽名處，以黑色簽字筆，簽署
      自己之姓名，以資覆蓋原先以藍色原字筆簽署之子○○署名，並置放於皮夾內
      隨身攜帶，亦為被告庚○○所是承（詳偵查卷宗第十九頁、本院九十二年一月
      二十一日訊問筆錄），並經本院當庭勘驗屬實（詳本院九十二年一月二十一日
      訊問筆錄），而按拾得他人所有之物，應物歸原主或繳交警察機關處理、召領
      ，不可據為己有，乃我國國民從小學開始，即不斷接受來自師長及公眾媒體教
      誨、宣導之公民生活常識，被告庚○○係成年人，其必然具有此一知識，依經
      驗法則而論，倘被告庚○○無侵占之犯意，其何需在信用卡背面之持卡人簽名
      處，以黑色簽字筆，簽署自己之姓名，以資覆蓋原先以藍色原字筆簽署之子○○署名？復參以自被告庚○○於九十年三、四月拾獲上述信用卡起，迄至九十
      年十一月二十七日被查獲時，時間有七、八月之久，何以被告庚○○不將之返
      還予持有人子○○或送交警察機關，反置放於具有實力支配之皮夾內並隨身攜
      帶？是以，被告庚○○顯有侵占該信用卡之犯意甚明，其辯稱無侵占之犯意，
      顯係避就之詞，不足採信。
（三）再者，乙○○身分證係乙○○於九十年九月二十三日上午十時許，在臺北縣中
      和市南勢角市場內，遭姓名年籍不詳之人所竊取或不慎遺失；戊○○身分證係
      戊○○於八十九年十二月初旬某日，在桃園縣平鎮市○○路五三號前，遭姓名
      年籍不詳之人所竊取；丙○○身分證係丙○○於九十年八月某日，在臺北市○○區○○街堤防邊，遭姓名年籍不詳之人所竊取；簡鳴佐身分證係簡鳴佐於八
      十八年五月七日前某日，在不詳地點，不慎遺失等情，分據證人乙○○、戊○○、丙○○、丙○○之叔叔陳紹裘、簡鳴佐於警訊或本院調查中證述在卷（詳
      偵查卷宗第三六頁、第三八頁反面、第四○頁反面、本院九十二年一月二十一
      日、二月十三日訊問筆錄），並有陳紹裘出具之失竊報告、臺北市政府警察局
      保安警察大隊贓物認領保管收據、戊○○出具之失竊報告各乙紙在卷可憑（附
      於偵查卷宗第四八頁、第四九頁、第五一頁），職是，前開乙○○、戊○○、
      、丙○○及簡鳴佐身分證或係遭姓名年籍不詳之人竊取或係遭人拾獲後而侵占
      之盜贓物，亦屬無疑。而被告庚○○自姓名年籍不詳綽號「阿南」之成年男子
      處收受前開身分證之目的，在於持前開身分證申請行動電話使用，亦為被告庚○○所是承（詳偵查卷宗第一三八頁反面、本院九十二年一月二十一日訊問筆
      錄），準此，被告庚○○收受前開身分證之目的，顯在於變造後持以冒名申請
      行動電話使用無訛，其就上述身分證皆係屬來源不明之贓物顯有所認識，亦殆
      無疑。至被告庚○○於本院調查中固陳稱：上述證件係於九十年（筆錄誤繕為
      九十一年）六月間收受云云（詳本院九十二年一月二十一日訊問筆錄），然九
      十年六月間，乙○○及丙○○之身分證尚未遭人竊取或遺失，此觀之證人乙○○、丙○○之證述即可明，則被告庚○○斯時當無收受尚未遭竊或遺失之乙○○及丙○○身分證之理，是以，本院認應以被告庚○○於偵訊及於本院審理時
      陳稱：右述證件係於九十年九月，在「阿南」位於臺北縣永和市○○○路之住
      處收受等語（詳偵查卷宗第一三八頁反面、本院九十二年三月二十七日審判筆
      錄），較為可信，附此敘明。
（四）復被告庚○○交付被告甲○○戊○○及乙○○之身分證時，戊○○及乙○○之
      身分證上，並未貼有被告甲○○及其女友許靜月之照片，然嗣後被告甲○○將
      戊○○及乙○○之身分證交付被告庚○○時，其上始貼有被告甲○○及其女友
      許靜月之照片，亦此據被告庚○○供承在卷（詳本院九十二年一月二十一日訊
      問筆錄），且被告甲○○亦供承：戊○○身分證上係換貼伊之照片，乙○○之
      身分證上係換貼伊女友許靜月之照片等語屬實（詳偵查卷宗第二二頁反面、本
      院九十二年三月十一日訊問筆錄），再者，戊○○及乙○○之身分證，確係遭
      人換貼照片而變造之，復據本院當庭勘驗屬實（詳本院九十二年一月二十一日
      訊問筆錄），而依經驗法則而論，他人顯無法持有被告甲○○及其女友許靜月
      之照片甚明，則戊○○及乙○○之身分證上換貼被告甲○○及其女友許靜月之
      照片，應係被告甲○○所為，當屬無疑，被告甲○○辯稱戊○○及乙○○之身
      分證非伊變造，顯係卸責之詞，不足採信。
（五）又被告甲○○未經戊○○之同意或授權，即持變造之戊○○身分證，在泛亞電
      信用戶申請書、用戶專案聲明書上冒簽戊○○署名，申請泛亞電信行動電話0
      000000000、0000000000之門號使用，復據被告甲○○於
      本院調查、審理時供承屬實（詳本院九十二年三月十一日訊問筆錄、三月二十
      七日審判筆錄），核與被告庚○○於本院調查中供述相符（詳本院九十二年一
      月二十一日、三月十一日訊問筆錄），並經證人戊○○及承辦之全虹新莊幸福
      店店員張瓊鎂於本院調查中證述無訛（詳本院九十二年一月二十一日、三月十
      一日訊問筆錄），復有泛亞電信股份有限公司以九十二年二月二十六日（九二
      ）泛亞字第○二七三號檢送之用戶申請書及用戶專案聲明書各二份在卷可稽（
      附於本院卷內），此部分自屬無疑。
（六）另被告甲○○持變造之戊○○身分證前往全虹新莊幸福店冒名申請行動電話時
      ，被告庚○○係在外等侯，被告甲○○申請行動電話完畢後，即將貼有被告甲○○照片之戊○○身分證及貼有被告甲○○女友許靜月照片之乙○○身分證交
      付被告庚○○，亦為被告庚○○所是承（詳本院九十二年一月二十一日、三月
      十一日訊問筆錄），而被告甲○○持變造之戊○○身分證冒名申請行動電話後
      ，其中0000000000門號之ＳＩＭ卡係被告甲○○使用，另0000
      000000門號之ＳＩＭ卡非被告甲○○使用，而係姓名年籍不詳綽號「阿
      龍」之成年男子使用，亦據被告庚○○於警訊中陳明無訛（詳偵查卷宗第十八
      頁反面）並經上述證人丁○○於本院審理時證述在卷（詳本院九十二年三月二
      十七日審判筆錄），則0000000000門號之ＳＩＭ卡顯係被告甲○○
      交付被告庚○○，而後被告庚○○轉交予綽號「阿龍」之成年男子使用，當屬
      無訛，否則被告庚○○當無知悉0000000000門號之ＳＩＭ卡係綽號
      「阿龍」之成年男子使用之理。綜上，被告庚○○顯係與被告甲○○基於行使
      變造特種文書、行使偽造私文書、詐欺取財及詐欺得利之犯意聯絡，由被告庚○○先交付乙○○、戊○○身分證予被告甲○○，而後由被告甲○○連續於不
      詳時地，在戊○○及乙○○之身分證上換貼己身及女友許靜月之照片各乙幀，
      復未經戊○○之同意或授權，於九十年十一月二十六日，共同前往臺北縣新莊
      市○○路三九號之全虹新莊幸福店，由被告甲○○進入全虹新莊幸福店，冒用
      戊○○名義申請泛亞電信行動電話0000000000、00000000
      00之門號使用，嗣被告甲○○於詐得上述門號之ＳＩＭ卡二枚後，即將其中
      0000000000門號之ＳＩＭ卡插入行動電話內供己使用，將另乙枚0
      000000000門號之ＳＩＭ卡連同變造之戊○○、乙○○身分證一併交
      由在外等侯之被告庚○○，被告庚○○隨即將0000000000門號之Ｓ
      ＩＭ卡轉交姓名年籍不詳綽號「阿龍」之成年男子使用，亦堪以認定。
（七）被告甲○○詐得右述門號之ＳＩＭ卡二枚後，將其中0000000000門
      號之ＳＩＭ卡插入行動電話內，自同日起，迄同年十一月二十七日經警查獲時
      止，在不詳地點，利用該ＳＩＭ卡乙枚，撥用0000000000號行動電
      話號碼，使泛亞電信之電腦網路交換控制系統，陷於錯誤，誤以為該號碼之使
      用者有給付月租費及通話費之真意，而予以接收通話，提供通信服務，使甲○○在此期間內取得免繳電信通信費用（含接線費、月租費、通話費及短訊服務
      ）而通信之不法利益，計一千六百三十四‧八元；另姓名年籍不詳綽號「阿龍
      」之成年男子即將0000000000門號之ＳＩＭ卡插入行動電話內，自
      同日起，迄九十一年一月因欠費拆機時止，在不詳地點，利用該ＳＩＭ卡，撥
      用0000000000號行動電話號碼，使泛亞電信之電腦網路交換控制系
      統，陷於錯誤，誤以為該號碼之使用者有給付月租費及通話費之真意，而予以
      接收通話，提供通信服務，使「阿龍」在此期間內取得免繳電信通信費用（含
      接線費、月租費、通話費及短訊服務）而通信之不法利益，計五千四百五十九
      ‧六四元，有上述泛亞電信股份有限公司以九十二年二月二十六日（九二）泛
      亞字第○二七三號檢送之帳單明細表在卷可參（附於本院卷內），此部分自堪
      以認定。至0000000000門號於九十年十一月二十七日經警扣獲後所
      產生之九十一年一月份月租費一百三十五‧四八元及五月份之違約金五百五十
      五元，及0000000000門號於九十一年五月份所產生之違約金，因九
      十年十一月二十七日，上述0000000000門號ＳＩＭ卡業經警查獲，
      是以，九十一年一月份月租費一百三十五‧四八元及五月份之違約金五百五十
      五元之費用，自非冒用戊○○名義申請之被告甲○○所應負責，另00000
      00000號門號於九十一年五月份所產生之違約金，係因違約而遭處罰之金
      額，顯非被告庚○○、甲○○所詐得免繳通信費用（如接線費、月租費、通話
      費及短訊服務）之不法利益，此部分金額自亦不可計入被告庚○○、甲○○所
      詐得免繳通信費用之不法利益，附此敘明。
（八）被告庚○○、癸○○如何變造辛○○汽車駕駛執照之事實，分據被告庚○○、
      癸○○供承在卷（詳偵查卷宗第十五頁及其反面、第一○七頁、第一三四頁反
      面、第一四八頁反面、第一四九頁、本院九十二年一月二十一日、二月十三日
      訊問筆錄）。次者，辛○○汽車駕駛執照、全民健康保險卡，係辛○○於九十
      年七月初旬某日，在臺北市○○○路與和平東路口，不慎遺失，業據證人辛○○於警訊及本院調查中陳明無訛（詳偵查卷宗第三九頁反面、本院九十二年一
      月二十一日訊問筆錄），並有辛○○出具之失竊報告及臺北市政府警察局保安
      警察大隊贓物認領保管收據各乙紙在卷可按（附於偵查卷宗第五○頁、第五二
      頁），是以，上述辛○○之汽車駕駛執照及全民健康保險卡，係屬他人拾得後
      侵占入己之贓物，自屬無疑。則被告癸○○既自非汽車駕駛執照所有人辛○○
      處，收受右開汽車駕駛執照及全民健康保險卡，且收受時，辛○○之汽車駕駛
      執照已貼有被告癸○○之照片，且被告癸○○對辛○○所有之汽車駕駛執照及
      全民健康保險卡，皆來源不明之贓物，當有所認識，要屬無疑，況被告癸○○
      於本院調查中供稱：被告庚○○交付辛○○所有之汽車駕駛執照及全民健康保
      險卡，係供稱係同時拾獲等語在卷（詳本院九十二年一月二十一日訊問筆錄）
      ，則被告癸○○顯知悉辛○○所有之汽車駕駛執照及全民健康保險卡係贓物無
      疑，其辯稱不知係贓物云云，顯係卸責之詞，不足採信。
（九）此外，復有換貼被告甲○○照片之戊○○身分證、換貼被告甲○○女友許靜月
      照片之乙○○身分證、未變造之丙○○身分證、未貼照片之簡鳴佐身分證及背
      面持卡人簽名處已簽有被告庚○○署名之子○○之中國信託商業銀行信用卡、
      0000000000門號之ＳＩＭ卡乙枚、換貼被告癸○○照片之辛○○駕
      駛執照及未變造之辛○○全民健康保險卡扣案及照片七幀附卷可稽（附於偵查
      卷宗第四三頁、第四四頁、第五三頁至第五七頁）。至於九十年十一月二十七
      日，在被告庚○○身上查扣之壬○○身分證，係壬○○為申請設立公司而交由
      被告庚○○代為請領設立公司所需之資料使用，業據證人壬○○於偵訊中陳明
      屬實（詳偵查卷宗第一三九頁反面、第一四○頁），此部分自無收受贓物或侵
      占遺失物之犯行可言。另戊○○固亦遭人冒名申請中華電信行動電話0000
      000000、0000000000、0000000000、00000
      00000、0000000000門號使用，固據證人戊○○陳明在卷（詳
      本院九十二年一月二十一日訊問筆錄），復有中華電信台灣北區電信分公司台
      北北區營運處九十一年五月三十一日北營（參）字第九九一七八號函在卷可稽
      （附於本院卷內），然前述門號係自稱為己○○之女子代理戊○○申請，有中
      華電信台灣北區電信分公司台北北區營運處以九十二年二月十一日北北服第九
      二○○六○○一三五號函檢送之行動電話業務（租用異動）申請書五紙在卷可
      稽（附於本院卷內），且前述門號申請日之九十年五月十日，被告甲○○正在
      臺灣臺北戒治所強制戒治中，有本院法務部在監在押資料表在卷可稽（附於本
      院卷內），是以，此部分自與被告甲○○無涉，皆附此敘明。綜上，被告庚○○、癸○○、甲○○所辯，顯不足採。本件事證明確，被告庚○○、癸○○、
      甲○○犯行，皆洵堪認定，應依法論科。
二、核被告庚○○拾獲子○○所有之中國信託商業銀行信用卡後，將之侵占入己之行
    為，係犯刑法第三百三十七條之侵占離本人所持有之物罪。其於子○○所有之中
    國信託商業銀行信用卡背面持卡人簽名處偽簽自己姓名之行為，係犯同法第二百
    十條之變造私文書罪，公訴人固認被告庚○○此部分所為，係犯同法第二百零一
    條之一第一項意圖供行使之用而變造信用卡罪嫌云云，然依信用卡使用情形，必
    於信用卡背面之簽名欄簽名後，始得持卡消費，並於簽帳單上簽名為證。按在信
    用卡背面簽名欄簽名，單純自形式上觀察，即足以表示信用卡之簽名者於信用卡
    有效期限內有權使用該信用卡之辨識及證明，非依習慣或特約表示一定用意之證
    明，性質上係屬刑法第二百十條之私文書，最高法院九十一年度台上字第五二○
    九號判決可資參照。本件被告庚○○僅係在子○○失竊之中國信託商業銀行信用
    卡（該卡係屬真正，僅係子○○失竊）背面持卡人簽名處簽署自己之姓名，依上
    開判決意旨說明，其此部分所為，應係犯同法第二百十條之變造私文書罪，從而
    ，公訴人此部分所認容有誤會，惟起訴之基本社會事實同一，本院自得變更起訴
    法條。另被告庚○○收受乙○○身分證、戊○○身分證、丙○○身分證、未貼照
    片之簡鳴佐身分證及辛○○汽車駕駛執照、全民健康保險卡之行為，係犯刑法第
    三百四十九條第一項之收受贓物罪。再被告庚○○與被告甲○○變造乙○○身分
    證、戊○○身分證，續推由被告甲○○出示變造之戊○○身分證，冒名係戊○○
    本人，在用戶申請書申請人簽名處及用戶專案聲明書立書人處偽造戊○○之簽名
    共十八枚後，持以交付予全虹新莊幸福店人員張瓊鎂，而行使右述偽造之用戶申
    請書及用戶專案聲明書，使張瓊鎂陷於錯誤，交付上述行動電話門號之ＳＩＭ卡
    二枚，並將上述ＳＩＭ卡二枚插入行動電話內，使泛亞電信之電腦網路交換控制
    系統，陷於錯誤，誤以為該號碼之使用者有給付月租費及通話費之真意，而予以
    接收通話，提供通信服務，在此期間內取得免繳電信通信費用之行為，皆係犯同
    法第二百十六條之行使第二百十二條之變造特種文書罪、第二百十六條之行使第
    二百十條之偽造私文書罪、第三百三十九條第一項之詐欺取財罪及同條第二項之
    詐欺得利罪。被告庚○○、甲○○在前開用戶申請書、用戶專案聲明書上偽造戊○○簽名之行為，係偽造該用戶申請書、用戶專案聲明書之部分行為，又其二人
    偽造上述用戶申請書、用戶專案聲明書及變造戊○○身分證、乙○○身分證之低
    度行為，皆為行使之高度行為所吸收，均不另論罪。另其二人推由被告甲○○於
    該用戶申請書申請人簽名處偽造戊○○之簽名，於用戶專案聲明書立書人處偽造
    戊○○之簽名，共偽造戊○○簽名十八枚之行為（用戶申請書及用戶專案聲明書
    均係一式三聯，以複寫製作，用戶申請書泛亞存根聯、紅色聯經銷商存根聯、黃
    色聯用戶存根聯，均有戊○○簽名各一枚共三枚，用戶專案聲明書白色聯、紅色
    聯、黃色聯均有戊○○簽名各二枚共六枚，皆各二份，分別有戊○○簽名六枚、
    十二枚，共有十八枚），係以單一之犯意接續數次行為，侵害同一法益，為接續
    犯。另被告甲○○收受被告庚○○交付之乙○○身分證、戊○○身分證行為，另
    犯同法第三百四十九條第一項之收受贓物罪。被告庚○○與被告癸○○就變造辛○○汽車駕駛執照行為，皆係犯同法第二百十二條之變造特種文書罪；被告癸○○就收受經變造之辛○○汽車駕駛執照及未經變造之辛○○全民健康保險卡部分
    ，另犯同法第三百四十九條第一項之收受贓物罪。被告庚○○先後多次收受贓物
    、變造特種文書犯行；被告甲○○先後二次變造特種文書犯行，皆係時間緊接，
    所犯又係犯罪構成要件相同之罪名，顯各係基於概括犯意反覆為之，皆為連續犯
    ，應依同法第五十六條之規定論以一罪並加重其刑。被告庚○○所犯侵占離本人
    所持有之物及變造私文書二罪間，被告庚○○與被告甲○○所犯收受贓物、行使
    變造特種文書、行使偽造私文書、詐欺取財、詐欺得利五罪間，被告癸○○所犯
    變造特種文書及收受贓物二罪間，皆有方法結果之關係，為牽連犯，皆應依同法
    第五十五條之規定，分別從一重之變造私文書、行使偽造私文書及收受贓物罪論
    處。公訴人雖未敘及被告庚○○侵占離本人所持有之物、收受贓物、行使變造特
    種文書、行使偽造私文書、詐欺取財、詐欺得利；被告甲○○收受贓物、行使偽
    造私文書、詐欺取財；被告癸○○收受贓物之犯行，惟此部分與公訴人起訴部分
    ，有牽連犯及吸收犯之裁判上一罪關係，業如前述，為起訴效力所及，本院自得
    併予審究。被告庚○○所犯變造私文書、行使偽造私文書，犯意各別，應分論併
    罰。再被告庚○○、甲○○就行使變造特種文書、行使偽造私文書、詐欺取財、
    詐欺得利；被告庚○○、癸○○及姓名年籍不詳綽號「阿南」之成年男子就變造
    特種文書間，有犯意之聯絡，行為之分擔，皆為共同正犯。第查：被告庚○○曾
    因違反麻醉藥品管理條例案件，於八十五年二月一日，經本院以八十四年度易字
    第六六三六號判處有期徒刑五月，如易科罰金，以三百元折算一日確定，嗣於八
    十五年六月二十八日易科罰金執行完畢；被告甲○○曾因違反麻醉藥品管理條例
    案件，於八十五年四月一日，經本院以八十五年度易字第一三八○號判處有期徒
    刑六月，如易科罰金，以三百元折算一日確定，嗣於八十五年七月三十日易科罰
    金執行完畢。又因違反麻醉藥品管理條例案件，於八十五年九月三十日，經本院
    以八十五年度易字第六二一九號判處有期徒刑五月，如易科罰金，以三百元折算
    一日確定，嗣於八十六年六月二十八日執行完畢。再因違反藥事法案件，於八十
    六年十一月六日，經臺灣臺北地方法院以八十六年度訴字第六九六號判處有期徒
    刑一年確定。另因違反麻醉藥品管理條例案件，於八十六年八月十四日，經本院
    以八十六年度易字第四七九六號判處有期徒刑七月確定。又因違反麻醉藥品管理
    條例案件，於八十七年四月二十八日，經本院以八十七年度易字第一四○八號判
    處有期徒刑七月確定。後三罪接續執行，嗣於八十八年七月二十一日縮短刑期假
    釋出監，縮刑期滿日八十九年四月一日未經撤銷假釋而視為執行完畢；被告癸○○曾因過失致死案件，於八十四年二月三日，經臺灣臺北地方法院以八十三年度
    交訴字第一三三號判處有期徒刑一年十月，嗣於八十四年四月十四日，經臺灣高
    等法院以八十四年度交上訴字第五九號判決上訴駁回而告確定。復因違反麻醉藥
    品管理條例案件，於八十四年四月十七日，經臺灣士林地方法院以八十四年度易
    字第八七○號判處有期徒刑六月，如易科罰金，以三百元折算一日確定。又因違
    反麻醉藥品管理條例案件，於八十五年三月二十八日，經臺灣臺北地方法院以八
    十四年度訴字第一九五七號判處有期徒刑三年二月確定。前開三罪並定應執行刑
    為有期徒刑五年，嗣於八十六年七月二十五日假釋出監，縮刑期滿日八十九年六
    月四日未經撤銷假釋而視為執行完畢，有臺灣高等法院檢察署刑案紀錄簡覆表三
    紙在卷可按，其三人於受有期徒刑執行完畢後，五年以內再犯有期徒刑以上刑之
    罪（被告庚○○僅指在子○○所有之中國信託商業銀行信用卡背面持卡人簽名處
    偽簽自己姓名之變造私文書罪部分，另行使偽造私文書罪部分，因係於前案八十
    五年六月二十八日執行完畢五年後再犯，故此部分不構成累犯），皆為累犯，均
    應依刑法第四十七條之規定加重其刑。爰審酌被告庚○○、甲○○、癸○○三人
    之素行，犯後態度，冒名申請行動電話ＳＩＭ卡並持以通信，對文書真正名義人
    及行動電話公司所生危害、詐得免費通信不法利益之金額，行使偽造私文書、變
    造特種文書之次數，兼衡被告三人之品性、智識程度、犯罪所生危害等一切情狀
    ，分別量處如主文所示之刑，並分別諭知易科罰金之折算標準。被告庚○○並定
    應執行刑及諭知易科罰金之折算標準。至子○○所有中國信託商業銀行信用卡背
    面持卡人簽名處「庚○○」簽名乙枚、泛亞電信股份有限公司用戶申請書上（二
    份）戊○○簽名六枚、用戶專案聲明書上（二份）戊○○簽名十二枚，分係偽造
    之署押，不問屬於犯人與否，均應依同法第二百十九條之規定沒收之。另戊○○
    身分證上所貼之被告甲○○照片乙幀、乙○○身分證上所貼之許靜月照片乙幀、
    辛○○汽車駕駛執照所貼之被告癸○○照片乙幀，分係被告甲○○、癸○○所有
    ，並係持以犯罪所用之物，業據被告庚○○、癸○○供明在卷（詳本院九十二年
    一月二十一日訊問筆錄），併依同法第三十八條第一項第二款之規定宣告沒收之
    。至用戶申請書及用戶專案聲明書黃色聯固由被告甲○○留存，惟無證據證明現
    仍存在，為免執行之因難，本院爰不併予宣告沒收之。而用戶申請書及用戶專案
    聲明書白色聯、紅色聯，於被告甲○○申請租用行動電話門號後，已交由全虹新
    莊幸福店承辦業務員持有，非屬被告甲○○所有，本院自毋庸併予宣告沒收之，
    附此敘明。
貳、無罪部分：
一、公訴意旨另認：被告庚○○、甲○○、癸○○三人意圖為自己不法之所有，基於
    概括犯意，連續於附表所示之時、地，竊取被害人戊○○、子○○、辛○○、丙○○及乙○○如附表所示之物，因認被告庚○○、甲○○、癸○○此部分另涉有
    竊盜犯行。
二、按犯罪事實，應依證據認定之，無證據不得推定其犯罪事實，刑事訴訟法第一百
    五十四條定有明文。又認定不利於被告之事實，需依積極證據，苟積極證據不足
    為不利於被告事實之認定時，即應為有利於被告之認定，更不必有何有利之證據
    ；再按在訴訟上用以證明事實之證據，須於通常一般之人均不致於有所懷疑，而
    得確信其為真實之程度者，始得據以為有罪之認定，倘其證明尚未達到此一程度
    ，而有合理之懷疑性存在，致使無從為有罪之確信時，即應為無罪之判決，此有
    最高法院五十六年度臺上字第八○七號判例、七十六年度臺上字第四九八六號判
    例可資參照。
三、公訴意旨認被告庚○○、甲○○、癸○○涉有前揭竊盜犯行，無非係以證人戊○○、子○○、辛○○、丙○○及乙○○之證述為其論據；然訊據被告庚○○、甲○○、癸○○皆堅詞否認有右述竊盜犯行，被告庚○○並迭於警訊、偵查及本院
    訊問時辯稱：戊○○身分證、辛○○汽車駕駛執照、全民健康保險卡、丙○○身
    分證、乙○○身分證皆係自綽號「阿南」之男子處收受，子○○所有之中國信託
    商業銀行信用卡係拾獲等語；被告甲○○則辯稱：未竊取如附表所示之物品等語
    ；被告癸○○則以：辛○○汽車駕駛執照、全民健康保險卡係被告庚○○交付等
    語置辯。經查：
（一）子○○所有之中國信託商業銀行信用卡，係子○○於九十年六月九日前某日，
      在臺北縣永和市○○路上之中信證券股份有限公司，遭姓名年籍不詳之人所竊
      取；乙○○身分證係乙○○於九十年九月二十三日上午十時許，在臺北縣中和
      市南勢角市場內，遭姓名年籍不詳之人所竊取或不慎遺失；戊○○身分證係戊○○於八十九年十二月初旬某日，在桃園縣平鎮市○○路五三號前，遭姓名年
      籍不詳之人所竊取；丙○○身分證係丙○○於九十年八月某日，在臺北市○○
      區○○街堤防邊，遭姓名年籍不詳之人所竊取；辛○○汽車駕駛執照、全民健
      康保險卡，係辛○○於九十年七月初旬某日，在臺北市○○○路與和平東路口
      ，不慎遺失等情，固如前述，然依被害人戊○○、子○○、辛○○、丙○○及
      乙○○前開所證，僅在於陳明失竊之時、地及失竊之財物或遺失之時、地及遺
      失之財物，而皆未明確指述被告庚○○、甲○○、癸○○有何竊盜行為，是以
      ，以前開戊○○、子○○、辛○○、丙○○及乙○○之證詞，自不足證明附表
      所示之物品即係被告庚○○、甲○○、癸○○竊取之證據甚明。
（二）而贓物之來源有多種不同之管道，或竊盜而得，或搶奪而得，或買賣而得，或
      收受而得，或侵占而得，竊盜並非唯一之可能性，在被告庚○○、甲○○、癸○○以前開情詞置辯之情況下，復無其他積極證據證明被告庚○○、甲○○、
      癸○○確係竊盜附表所示之物品，自不得僅憑被害人戊○○、子○○、辛○○
      、丙○○及乙○○之指訴附表所示之物品係其等所失竊或遺失，即遽為不利被
      告庚○○、甲○○、癸○○之認定。
三、綜上，依公訴人所舉之證據，尚不足證明被告庚○○、甲○○、癸○○有何竊盜
    犯行，揆諸前揭說明，不能證明被告庚○○、甲○○、癸○○犯罪，本院自應諭
    知被告庚○○、甲○○、癸○○無罪之判決。
據上論斷，應依刑事訴訟法第二百九十九條第一項前段、第三百條、第三百零一條第
一項前段，刑法第五十六條、第二十八條、第三百三十七條、第二百十六條、第二百
十條、第二百十二條、第三百三十九條第一項、第二項、第三百四十九條第一項、第
五十五條、第二百十九條、第三十八條第一項第二款、第四十一條第一項前段、第二
項、第四十七條、第五十一條第五款，罰金罰鍰提高標準條例第一條前段、第二條，
判決如主文。
本案經檢察官張云綺到庭執行職務。
中      華      民      國      九十二      年      四      月    十    日
                                  臺灣板橋地方法院刑事第四庭
                                          法  官  游  秀  雯
右正本證明與原本無異。
如不服本判決，應於判決送達後十日內向本院提出上訴狀 (應附繕本)。
                                          書記官  陳  姿  利
中      華      民      國      九十二      年      四      月    十五  日
附表
┌──┬──────────┬───────────┬────────┐
│編號│犯罪時間            │犯罪地點              │被害人及損失之物│
├──┼──────────┼───────────┼────────┤
│一  │八十九年十二月初    │桃園縣平鎮市○○路五十│戊○○，身分證、│
│    │                    │三號前                │汽、機車駕照、行│
│    │                    │                      │照、健保卡、行動│
│    │                    │                      │電話、麥克風及擴│
│    │                    │                      │音機一組。      │
├──┼──────────┼───────────┼────────┤
│二  │九十年五月間        │臺北縣永和市○○街七巷│子○○，李孟威身│
│    │                    │五號三樓              │分證、駕照、信用│
│    │                    │                      │卡及提款卡各四張│
│    │                    │                      │、現金四千元。  │
├──┼──────────┼───────────┼────────┤
│三  │九十年七月初        │臺北市大安區○○○路與│辛○○，機車駕照│
│    │                    │和平東路口            │、機車行照、健保│
│    │                    │                      │卡。            │
├──┼──────────┼───────────┼────────┤
│四  │九十年八月間        │臺北市○○區○○街堤防│丙○○，身分證、│
│    │                    │邊                    │汽、機車駕照、行│
│    │                    │                      │照、信用卡二張、│
│    │                    │                      │現金數百元。    │
├──┼──────────┼───────────┼────────┤
│五  │九十年九月二十三日十│臺北縣中和市南勢角市場│乙○○，身分證、│
│    │十時許              │內                    │汽、機車駕照、健│
│    │                    │                      │保卡、提款卡、照│
│    │                    │                      │片數張、現金二千│
│    │                    │                      │元。            │
└──┴──────────┴───────────┴────────┘
附錄本案論罪科刑法條全文：
刑法第三百三十七條
意圖為自己或第三人不法之所有，而侵占遺失物、漂流物或其他離本人所持有之物者
，處五百元以下罰金。
刑法第二百十六條
行使第二百十條至第二百十五條之文書者，依偽造、變造文書或登載不實事項或使登
載不實事項之規定處斷。
刑法第二百十二條
偽造、變造護照、旅券、免許證、特許證及關於品行、能力服務或其他相類之證書、
介紹書，足以生損害於公眾或他人者，處一年以下有期徒刑、拘役或三百元以下罰金
。
刑法第二百十條
偽造、變造私文書，足以生損害於公眾或他人者，處五年以下有期徒刑。
刑法第三百三十九條
意圖為自己或第三人不法之所有，以詐術使人將本人或第三人之物交付者，處五年以
下有期徒刑、拘役或科或併科一千元以下罰金。
以前項方法得財產上不法之利益或使第三人得之者，亦同。
前二項之未遂犯罰之。
刑法第三百四十九條
收受贓物者，處三年以下有期徒刑、拘役或五百元以下罰金。
搬運、寄藏、故買贓物或為擔保者，處五年以下有期徒刑、拘役或科或併科一千元以
下罰金。
因贓物變得之財物，以贓物論。


司法院資訊處製作；財團法人民間司法改革基金會備份。
